臺灣高雄地方法院民事裁定　　　　　 100年度消債聲字第96號
聲　請　人　伍國正
相　對　人　匯豐（台灣）商業銀行股份有限公司
法定代理人　李鐘培
相　對　人　陽信商業銀行股份有限公司
法定代理人　林彭郎
上列當事人因聲請消費者債務清理事件，本院裁定如下：
    主  文
聲請人即債務人伍國正應予免責。
    理  由
一、按法院為終止或終結清算程序之裁定確定後，除別有規定外
    ，應以裁定免除債務人之債務；法院裁定開始清算程序後，
    債務人有薪資、執行業務所得或其他固定收入，而普通債權
    人之分配總額低於債務人聲請清算前二年間，可處分所得扣
    除自己及依法應受其扶養者所必要生活費用之數額者，法院
    應為不免責之裁定，但債務人證明經普通債權人全體同意者
    ，不在此限；債務人有下列各款情形之一者，法院應為不免
    責之裁定，但債務人證明經普通債權人全體同意者，不在此
    限：一、於七年內曾依破產法或本條例規定受免責；二、隱
    匿、毀損應屬清算財團之財產，或為其他不利於債權人之處
    分；三、捏造債務或承認不真實之債務；四、因浪費、賭博
    或其他投機行為，致財產顯然減少或負擔過重之債務，而生
    開始清算之原因；五、於清算聲請前一年內，已有清算之原
    因，而隱瞞其事實，使他人與之為交易致生損害；六、明知
    已有清算原因之事實，非基於本人之義務，而以特別利於債
    權人中之一人或數人為目的，提供擔保或消滅債務；七、隱
    匿、毀棄、偽造或變造帳簿或其他會計文件之全部或一部，
    致其財產之狀況不真確；八、故意於財產及收入狀況說明書
    為不實之記載，或有其他故意違反本條例所定義務之行為，
    消費者債務清理條例第132 條、第133 條、第134 條分別定
    有明文。
二、聲請人即債務人伍國正於民國99年8 月26日具狀向本院聲請
    清算，前經本院以99年度消債清字第164 號裁定於99年11月
    22日下午4 時起開始清算程序，經本院民事執行處司法事務
    官就聲請人之清算財團進行分配，債權人匯豐（臺灣）商業
    銀行股份有限公司（下稱匯豐銀行）受分配新臺幣（下同）
    820 元，陽信商業銀行股份有限公司（下稱陽信銀行）受分
    配763 元，嗣以99年度司執消債清字第189 號裁定終止清算
    程序確定在案，業經本院依職權調閱上開案卷查明。
三、聲請人聲請免責，經本院通知全體無擔保債權人表示意見，
    各債權人均具狀表明不同意債務人免責，意見如下：
（一）債權人匯豐銀行表示：債務人所欠債務皆為借貸欠款，債
      務人顯有未衡量自身之收入情況，超逾其每月薪資總額消
      費之情形，顯屬奢侈、浪費之性質，請求依消費者債務清
      理條例第134 條第4 款規定裁定不免責等語。
（二）債權人陽信銀行表示：本件債務人所積欠之無擔保債務高
      達1,381 萬元，其中向債權人陽信銀行申請理財型房屋貸
      款，借款用途雖填寫為「購屋」，實則為理財投資，債務
      人於當初申貸時即應衡量自身之償債能力，而非不在意日
      後履行返還之能力，致負擔過重之債務，是應為本身不當
      投資及過度消費所致，其應為先前行為勇於負責，而非僅
      圖以聲請清算免責，將風險轉嫁予債權人負擔，使債權人
      之債權有所折損，請求依消費者債務清理條例第134 條第
      4 款規定裁定不免責等語。
四、經查：
（一）聲請人之勞工保險於98年8 月10日退保，自99年1 月至8
      月領有4 次失業給付，目前無業等情，有勞工保險被保險
      人投保資料表、收入切結書、郵局轉帳明細在卷可參（見
      本院99年度消債清164 號卷第11頁至12頁、第27頁、第56
      頁至57頁），是聲請人目前並無工作收入，堪可認定。而
      於本院裁定開始清算程序後，亦未查得聲請人有薪資、執
      行業務所得或其他固定收入乙節，復有稅務電子閘門財產
      所得調件明細表可憑，是本件即無消債條例第133 條所定
      之不免責事由存在。
（二）再者，債務人於87年3 月6 日，以第三人伍江山所有高雄
      市○鎮區○○段2 小段43地號土地暨其所有同段第766 建
      號建物為抵押物，向債權人匯豐銀行借款共計990 萬元，
      嗣經匯豐銀行聲請強制執行，於92年5 月2 日拍賣抵押物
      而獲償8,588,800 元，嗣於98年9 月14日清償838,237 元
      ，於同年10月8 日清償11,578元，尚積欠原本4,798,330
      元暨利息2,360,070 元未清償等情，此有匯豐銀行提出之
      借款申請書、本票、約定書、抵押權設定約定書、他項權
      利證明書、所有權狀、不動產謄本、債權表等為證，堪信
      為真實；又債務人於87年5 月20日，以其所有高雄縣林園
      鄉○○路98號房屋為抵押物，向債權人陽信銀行借款400
      萬元，經拍賣抵押物獲償1,252,965 元，尚積欠債權原本
      400 萬元暨利息、違約金2,655,044 元未清償等情，此有
      陽信銀行提出之債權憑證、分配表在卷可稽，堪信為真實
      。本院審酌聲請人之債務均係以房屋抵押貸款所致，因聲
      請人未能如期繳納，經債權銀行強制執行拍賣房屋所餘之
      不足額款項，均尚非屬消費者債務清理條例第134 條所定
      之應為不免責事由；且本院認此房屋貸款債務，債權銀行
      於放款時，當對房屋價值詳為評估，並衡量倘發生無法繳
      納本息情形時可將房屋拍賣取償，始核貸款項予聲請人。
      是若聲請人無法正常繳納本息，債權銀行將房屋予以拍賣
      取償後，縱有不足額部分，亦難逕苛責聲請人或逕謂債務
      人有何奢侈、浪費之情形。是債權人主張：債務人有不當
      投資、過度消費之情事，應裁定不免責云云，惟債權人並
      未舉證以實其說，本院復查無其他證據可資認定聲請人有
      何奢侈浪費之情事，尚難以債務人借貸後無力清償債務，
      即遽認債務人有浪費、賭博或其他投機行為致其負擔過重
      之情形，是債權人上開主張，自屬無據，為不可採。
五、綜上所述，本件聲請人於法院裁定開始清算程序後，並無薪
    資、執行業務所得或其他固定收入，亦查無聲請人有浪費、
    賭博或其他投機行為，致其負擔過重之情形，是本件既無消
    債條例第133 條前段或第134 條各款所規定之不應免責情形
    存在，則聲請人聲請免責，自應准許，爰裁定如主文。
中    華    民    國   100    年    11    月    8     日
                        民事庭  法  官  邱泰錄
以上正本，係照原本作成。
如不服本裁定，應於送達後10日內，向本院提出抗告狀。
中    華    民    國   100    年    11    月    8     日
                                書記官  梁竫